# 报告期出售子公司期末合并报表编制问题

提问人：一云 时间：2016-10-19 21:54:13
陈老师您好：A公司 2015 年 12 月 31 日将子公司B出售给A公司的母公司，出售价款为 400 万，与A公司单体报表长期股权投资金额是一样的，所以A公司单体报表层面该笔股权转让没有投资收益；B公司在出售时点净资产账面价值为-700万，B公司有个以 2015 年 8 月 31日为基准日的净资产评估报告，净资产评估价值为 80 万，但是没有B公司 2015 年 12 月 31 日的净资产评估报告（企业不同意再评估了）。所以我认为该笔股权转让定价不公允，在合并报表层面将 400 万-（-700）万的差额 1100 万确认为资本公积了。但是这样就出现了一个问题：现在 2015 年 12 月 31 日A公司的合并资产负债表中虽然净资产总额跟A公司单体报表净资产总额是一致的，但是合并报表中资本公积比A公司单体报表中资本公积多了 1100 万，合并报表中的未分配利润比A公司单体报表中未分配利润少了 110 万。-----这就不符合“出售子公司后，合并资产负债表期末数应该等于母公司单体报表期末数”这个原则了吧？ 另外，陈老师，我还想请教一下，对B公司以 2015 年 8 月 31 日为基准日的净资产评估报告如何利用？ 还有，A公司单体报表层面需要对B公司的长期股权投资计提减值损失吗？ 多谢陈老师！

回答人：chenyiwei
如果“以 2015 年 8 月 31 日为基准日的净资产评估报告，净资产评估价值为 80 万”是合理的，则假设不考虑基准日到实际处置日之间的过渡期内的损益归属问题，则按（ 80 －（－ 700 ））＝ 780 万确认为投资收益，交易价格高于公允价值的差额 320 万确认为资本公积更妥当。 合并报表层面，对该内部交易形成的投资收益和资本公积应予以抵销，并恢复前期留存收益，这样就可以抵平了。 理论上A的个别报表层面应在以前年度就将B的持续亏损作为减值迹象，对其进行减值测试和计提减值准备。

提问人：一云 时间：2016-10-20 12:27:57
太感谢陈老师及时解惑！还有几个问题： 1 、“按（ 80 －（－ 700 ））＝ 780 万确认为投资收益，交易价格高于公允价值的差额 320 万确认为资本公积更妥当。"--------是在单体报表层面确认投资收益和资本公积吗？ 2 、如果是单体报表层面确认上述投资收益和资本公积，那A公司合并报表层面如何处理？ 3 、是A公司将子公司B转让给了A公司的母公司C，对于A公司合并报表层面来说，不属于内部交易吧？您说的将内部交易抵销，冲减前期留存收益，是在A公司合并报表层面做这么个抵消分录吗？
4 、能否以 8 月份的资产评估报告中的B公司净资产评估值加上9---12月份的资产负债变化，作为 12 月 31 日的B公司净资产评估值？

回答人：chenyiwei
1 、这是在合并报表层面计算的。但单体报表中也同样要将交易价格高于标的的公允价值的差额部分确认为资本公积。 2 、单体和合并报表层面就该交易确认的资本公积相同，区别是投资收益不同，合并报表层面将前期超额亏损的转回金额也计入当期投资收益。
3 、是在A的母公司C的合并报表层面的处理，不好意思看错了。 4 、一般理解可以，但条件是在 9 ～ 12 月期间影响资产公允价值的内外部因素未发生重大变化。

提问人：一云 时间：2016-10-22 00:42:43
陈老师：“”单体报表中也同样要将交易价格高于标的的公允价值的差额部分确认为资本公积“-----具体会计分录怎么做呢？ 是不是先对该长投计提减值，减至该股权公允价值，然后在做转让股权分录时，将转让价款与长投账面价值（实际已经等于公允价值）的差额部分确认为资本公积？

回答人：chenyiwei
如果转让价格高于计提减值准备后的账面价值，则差额确认为资本公积。